【裁判字號】    97,聲再,40
【裁判日期】    970416
【裁判案由】    聲請再審
【裁判全文】
臺灣高等法院高雄分院刑事裁定          97年度聲再字第40號
聲請再審人
即受判決人    甲○○
上列聲請人因業務侵占案件，對於本院96年度上易字第1100號中
華民國97年2 月4 日確定判決（臺灣高雄地方法院檢察署93年度
偵字第9900號），聲請再審，本院裁定如下：
    主  文
再審之聲請駁回。
    理  由
一、查依刑事訴訟法第421 條規定，因重要證據漏未審酌而聲請
    再審者，應於送達判決後20日內為之。本件聲請人即受判決
    人甲○○係於97年2 月14日收受判決之送達，有送達證書可
    參，乃遲至同年3 月13日始以原判決有重要證據漏未審酌而
    聲請再審，此部分（原聲請狀第5 點部分）自非合法。
二、本件聲請再審意旨另略稱：原確定判決認本案稻穀、白米為
    特定之債之法律關係，惟聲請人於原判決審理中已主張「公
    糧稻穀入倉後，應屬種類之債，並非特定之債，只要聲請人
    得提出合於礱碾率比例之糙米結果，即合乎契約與行政命令
    要求，契約雙方如對本案事實再有爭議，亦屬是否違反民事
    契約而應為回復原狀或損害賠償問題，而與刑事侵占罪無涉
    」，而鈞院96年度上更(二)字第31號等多件判決，亦採相同看
    法。而聲請人並另發現「公糧稻穀礱碾率作業要點」第16點
    第2 項，亦有「超過公糧礱碾率部分，由委託倉庫自行處理
    」之規定，足見只要聲請人提出合於礱碾率之糙米或白米數
    量，即合乎契約與行政命令要求，至於中間過程完全屬委託
    廠商即聲請人依據專業加工技術及良善機器產能處理領域。
    再者，超過礱碾率時，所餘糙米屬受託廠商自己所有之物，
    得完全自行處置，另自臺灣省政府糧食局高雄管理處委託辦
    理公糧經收保管加工撥付業務合約第28條規定以觀，顯見債
    之特定僅存在於驗收合格後，非得任意提前至前階段。聲請
    人另發現「公糧碾餘米業務費核發須知」，亦足以支持上開
    見解，爰依刑事訴訟法第421 條第1 項第6 款規定聲請再審
    。
三、按刑事訴訟法第421 條第1 項第6 款所稱發見確實之新證據
    ，係指當時已經存在而發見在後或審判時未經注意之證據，
    且能證明原確定判決所認定之事實為錯誤者而言，與在認定
    事實後因以論處罪刑所應依據之法律無涉（最高法院35年特
    抗字第21號判例參照）。查原判決就聲請人所侵占之稻穀如
    何係特定之債而非種類之類，已於理由中詳予敘明（原確定
    判決第23頁）；而聲請人所提出之「公糧稻穀礱碾率作業要
    點」及「公糧碾餘米業務費核發須知」，均係法規命令，核
    屬法律適用之問題，尚與認定犯罪事實所憑之人證、物證、
    書證等證據方法有別。自非刑事訴訟法第420 條第1 項第6
    款所稱發現確實之「新證據」。自難認為有再審之理由，應
    依同法第33條、第434 條第1 項裁定如主文。
中    華    民    國    97    年    4     月    16    日
                  刑事第三庭    審判長法  官  周賢銳
                                      法  官  黃憲文
                                      法  官  黃仁松
以上正本證明與原本無異。
不得抗告。
中    華    民    國    97    年    4     月    16    日
                                      書記官  馬蕙梅


司法院資訊處製作；財團法人民間司法改革基金會備份。
